臺灣臺南地方法院刑事判決
110年度訴字第929號
公  訴  人  臺灣臺南地方檢察署檢察官
被      告  楊長諺

                    住臺南市○○區○○○000號          上列被告因違反藥事法案件，經檢察官提起公訴（110年度營偵字第783號、第880號），本院判決如下：
    主  文
楊長諺無罪。
    理  由
一、公訴意旨略以：被告楊長諺明知甲基安非他命係毒品危害防
    制條例第2條第2項所列管之第二級毒品，且係管制藥品管理
    條例第3條所指之管制藥品，屬藥事法第22條第1項第1款所
    列之禁藥，依法不得轉讓，竟基於轉讓第二級毒品甲基安非
    他命及禁藥之犯意，於民國109年11月27日晚間11時許，在
    其位於臺南市○○區○○○000號之住處，將裝有第二級毒品甲基
    安非他命之吸食器無償轉讓予方文瑞施用數口。因認被告楊
    長諺係涉犯藥事法第83條第1項之轉讓禁藥罪嫌。
二、按有罪之判決書應於理由內記載認定犯罪事實所憑之證據及
    其認定之理由，刑事訴訟法第310條第1款定有明文。而犯罪
    事實之認定，係據以確定具體的刑罰權之基礎，自須經嚴格
    之證明，故其所憑之證據不僅應具有證據能力，且須經合法
    之調查程序，否則即不得作為有罪認定之依據。倘法院審理
    之結果，認為不能證明被告犯罪，而為無罪之諭知，即無同
    法第154條第2項所謂「應依證據認定」之犯罪事實之存在。
    因此，同法第308條前段規定，無罪之判決書只須記載主文
    及理由。而其理由之論敘，僅須與卷存證據資料相符，且與
    經驗法則、論理法則無違即可，所使用之證據亦不以具有證
    據能力者為限，即使不具證據能力之傳聞證據，亦非不得資
    為彈劾證據使用。故無罪之判決書，就傳聞證據是否例外具
    有證據能力，本無須於理由內論敘說明（參見最高法院100 
    年度台上字第2980號、第5282號判決意旨），是本判決下列
    所引用被告以外之人於審判外之言詞或書面陳述，即不受證
    據能力有無之限制，合先敘明。
三、次按不能證明被告犯罪者，應諭知無罪之判決，刑事訴訟法
    第301條第1項定有明文。又認定不利於被告之事實，須依積
    極證據，苟積極證據不足為不利於被告事實之認定時，即應
    為有利於被告之認定，更不必有何有利之證據；另認定犯罪
    事實所憑之證據，雖不以直接證據為限，間接證據亦包括在
    內，然而無論直接或間接證據，其為訴訟上之證明，須於通
    常一般之人均不致有所懷疑，而得確信為真實之程度者，始
    得據為有罪之認定，倘其證明尚未達於此一程度，而有合理
    性懷疑存在時，即不得遽為被告犯罪之認定（最高法院30年
    度上字第816號、76年度台上字第4986號判決意旨參照）。
    再按刑事訴訟法第161條第1項規定：檢察官就被告犯罪事實
    ，應負舉證責任，並指出證明之方法。因此，檢察官對於起
    訴之犯罪事實，應負提出證據及說服之實質舉證責任。倘其
    所提出之證據，不足為被告有罪之積極證明，或其指出證明
    之方法，無從說服法院以形成被告有罪之心證，基於無罪推
    定之原則，自應為被告無罪判決之諭知（最高法院92年度台
    上字第128號判決意旨參照）。
四、公訴意旨認被告涉有上揭犯行，無非係以證人方文瑞於警詢
    時及偵訊之證述、被告楊長諺持用之門號0000000000號行動
    電話與證人方文瑞持用之門號0000000000號通訊監察譯文、
    指認犯罪嫌疑人紀錄表、臺南市政府警察局白河分局偵辦毒
    品危害防制條例案送驗尿液編號與真實姓名對照表編號名冊
    、臺南市政府衛生局濫用藥物尿液檢驗結果報告各1份為據
    。惟訊據被告堅決否認涉有上揭犯行，辯稱：伊絕無無償提
    供甲基安非他命予證人方文瑞施用之犯行等語。經查：
　㈠證人方文瑞雖於警詢證稱：109年11月27日晚間11時這次通話
    ，是被告叫我過去他家，意思是他有「星城ONLINE」赢的點
    數要給我，我去他家之後，他有拿第二級毒品安非他命給我
    施用等語（白河分局南市警白偵字第1100197722號卷第90頁
    至第91頁）；又於偵訊證稱：109年11月27日晚上11點多，
    我到被告位於官田區渡子頭的住處，在他的房間裡玩星城遊
    戲，被告就拿裝有安非他命的吸食器在施用，我就跟他要來
    吸，他就拿吸食器給我，我吸了二、三口等語（109年度營
    他字第125號卷第74頁）。然按人證為證據方法之一種，係
    以人之陳述為證據，人證包括證人及鑑定人等，而實務上證
    人大致有被害人、告訴人、共犯及其他實際體驗一定事實之
    人，證人之陳述，不免因人之觀察、知覺、記憶、敘述、表
    達等能力及誠實信用，而有偏差。是證人之陳述，其證明力
    是否充足，是否仍須補強證據輔助，應視證言本質上是否存
    在較大之虛偽危險性，不得一概而論。基於雙方對向行為之
    犯罪（對向犯），如購買毒品者指證販毒者，因自首或自白
    而得獲減輕或免除其刑，甚或得由檢察官為職權不起訴或緩
    起訴處分，不免作出損人利己之陳述，其證言本質上亦存在
    較大之虛偽危險性，故為擔保陳述內容之真實性，應認須有
    補強證據，足使一般人對其陳述無合理之懷疑存在，而得確
    信其為真實。至於指證者前後供述是否堅決一致，無矛盾或
    瑕疵，其與被指證者間有無重大恩怨糾葛等情，因與犯行無
    涉，均尚不足作為補強證據，且指證者證述情節既屬個別獨
    立事實，亦不得互為佐證（最高法院101年度台上字第6199
    號判決意旨參照），是對向犯之所為不利於被告之陳述，仍
    需另有補強證據始得作為認定犯罪事實之基礎，此於轉讓毒
    品或偽藥案件亦應為相同解釋。基此，證人方文瑞縱於警詢
    及偵訊證稱被告有轉讓甲基安非他命予其之犯行，惟應有相
    應之補強證據，而本案之通訊監察譯文（白河分局南市警白
    偵字第1100197722號卷第23頁），僅能確認被告與證人方文
    瑞有相約碰面，被告並有承諾拿特定物品給證人方文瑞，然
    從譯文中未見被告所承諾拿予證人方文瑞之物品即為起訴意
    旨所稱毒品之具體事證，況本次通話初始被告即主動向證人
    方文瑞表示要拿特定物品給其，而毒品量少價昂，衡情如欲
    免費取得毒品，往往係由需求者向提供者要求，焉有主動撥
    打電話向他人表示欲請他人施用毒品之理，況證人方文瑞於
    警詢即稱被告本次通話是要給其「星城ONLINE」之點數，證
    人方文瑞從未稱本次通話與轉讓毒品相關，故本次之通聯譯
    文實難以作為被告轉讓毒品予證人方文瑞之補強證據，是證
    人方文瑞於警詢及偵訊所稱被告請其施用第二級毒品部分，
    因無補強證據而無法擔保其陳述之真實性，難信為真實。
　㈡至證人方文瑞於110年1月6日經採驗尿液雖呈甲基安非他命陽
    性反應，然與其證述被告轉讓甲基安非他命之時間已逾四天
    ，依據Clarke's Analysis of Drugs and Poisons一書第三
    版之記述：甲基安非他命多以鹽酸鹽或硫酸鹽存在，形成白
    色、微帶苦味之結晶性粉末或似冰糖之片狀結晶，該結晶極
    易溶於水或酒精。施用甲基安非他命後24小時內，約有施用
    劑量之70%由尿中排出，經人體可代謝出甲基安非他命原態
    及其代謝物安非他命，目前國內發現的多為甲基安非他命鹽
    酸鹽，使用方式有口服、鼻吸、煙吸或注射等；安非他命多
    為硫酸鹽或鹽酸鹽，可溶於水，為白色、略帶苦味之結晶。
    施用安非他命後，總計約有施用劑量之90%在3至4天內由尿
    液排出，在一般尿液酸鹼值下，於24小時內約有30%的劑量
    以安非他命原形排出，在酸性尿液中，於24小時內，原形安
    非他命的排出量可增至74% ，在鹼性尿液下則降至1至4%。
    又依美國NIDA monograph 167報告資料，濫用藥物一般尿液
    中檢出時間，如施用海洛因後尿液可檢出嗎啡（閾值300ng/
    mL）時間介於1-3天，而甲基安非他命（閾值500ng/mL）介
    於2-4天，業經行政院衛生署管制藥品管理局（現改制為衛
    生福利部食品藥物管理署）以97年3月19日管檢字第0970002
    508號函、97年7月1日管檢字第0970006063號函分別述明綦
    詳，是證人方文瑞於110年1月6日經採驗之尿液驗出毒品甲
    基安非他命陽性反應，當亦無法驟此回推被告有起訴意旨所
    指轉讓甲基安非他命予證人方文瑞之事實。　　
五、綜上所述，本件依調查證據之結果，並無積極證據足以證明
    被告涉有公訴意旨所指之犯行，而檢察官就此起訴之犯罪事
    實所提出之證據，不足為被告有罪之積極證明，亦未達「通
    常一般之人均不致有所懷疑，而得確信其為真實之程度」，
    揆諸前揭說明，基於無罪推定之原則，不能證明被告犯罪，
    自應為其無罪判決之諭知。
據上論斷，應依刑事訴訟法第301條第1項，判決如主文。
本案經檢察官黃信勇提起公訴，檢察官蘇聖涵到庭執行職務。
中　　華　　民　　國　　111 　年　　4 　　月　　26　　日
                  刑事第八庭  審判長法  官  鄭燕璘  
                                    法  官  郭瓊徽  
                                    法  官  陳碧玉  
以上正本證明與原本無異。
如不服本判決應於收受本判決後20日內向本院提出上訴書狀，並
應敘述具體理由。其未敘述上訴理由者，應於上訴期間屆滿後20
日內向本院補提理由書狀（均須按他造當事人之人數附繕本）「
切勿逕送上級法院」。 
　　　　　　　　　　　　　　　　　  書記官  詹淳涵
中　　華　　民　　國　　111 　年　　4 　　月　　26　　日